【裁判字號】    97,交易,798
【裁判日期】    980313
【裁判案由】    過失傷害
【裁判全文】
臺灣臺中地方法院刑事判決  97年度交易字第798號
公  訴  人  臺灣臺中地方法院檢察署檢察官
被      告  甲○○
上列被告因過失傷害案件，經檢察官提起公訴（97年度偵字第26
247號），本院判決如下：
    主    文
甲○○因過失傷害人，處有期徒刑參月，如易科罰金，以新臺幣
壹仟元折算壹日。
    犯罪事實
一、甲○○於民國97年1月22日17時20分許，駕駛車牌號碼1923-
    LN號自小客車，沿臺中市○區○○路地下道往復興路方向（
    由南向北）行駛，在途經臺中市○區○○路與五權路口，欲
    自快車道右轉三民路之際，本應注意在設有劃分島劃分快慢
    車道之道路，在快車道行駛之車輛不得右轉彎，且汽車變換
    車道之際，亦應讓直行車先行，並注意安全距離。而依當時
    天候晴、該路段當時為日間自然光線、路面乾燥無缺陷、亦
    無障礙物、視距良好等客觀情形，並無不能注意之特別情事
    ，竟疏未注意及此，仍貿然逕自由快車道右轉，適有丙○○
    騎乘車牌號碼NQE-853號重型機車，沿五權路由南向北經三
    民路往南屯路方向行駛而至，見狀閃避不及，所騎乘之機車
    車頭遂直接撞擊到甲○○所駕駛上開汽車右前車輪後方及後
    視鏡，丙○○因而人、車倒地，致受有右側遠端橈骨粉碎性
    骨折、尺骨莖突骨折、多處擦傷、左胸壁挫傷及右腕關節僵
    硬等傷害。嗣甲○○於駕車肇事後，有偵查權限之人知悉犯
    罪人之前，主動向到場處理事故員警陳明自己係肇事者，並
    陳述肇事經過，自首接受裁判。
二、案經丙○○告訴臺灣臺中地方法院檢察署檢察官偵查起訴。
    理    由
壹、證據能力方面：
一、按現行刑事訴訟法為保障被告之反對詰問權，排除具有虛偽
    危險性之傳聞證據，以求實體真實之發見，於該法第159 條
    第1項明定被告以外之人於審判外之言詞或書面陳述，除法
    律有規定者外，不得作為證據。又被告以外之人於審判外之
    陳述，雖不符前四條之規定（即刑事訴訟法第159條之1至同
    條之4），而經當事人於審判程序同意作為證據，法院審酌
    該言詞陳述或書面陳述作成時之情況，認為適當者，亦得為
    證據；當事人、代理人或辯護人於法院調查證據時，知有第
    159條第1項不得為證據之情形，而未於言詞辯論終結前聲明
    異議者，視為有前項之同意，刑事訴訟法第159條之5定有明
    文。本件除被告爭執上開臺灣省臺中縣區車輛行車事故鑑定
    委員會函附之鑑定意見書之證據能力外，其餘檢察官、被告
    及輔佐人並未就卷內證據資料之證據能力有所爭執，且迄於
    言詞辯論終結前，均未主張有刑事訴訟法第159條第1項不得
    為證據之情形，是應認已同意卷內證據均得作為證據，且經
    本院審酌後，認無不適當之情形，應認本案調查之卷內證據
    均有證據能力。
二、另按法院或檢察官得囑託醫院、學校或其他相當之機關、團
    體為鑑定，或審查他人之鑑定，並準用刑事訴訟法第203 條
    至第206條之1之規定；其須以言詞報告或說明時，得命實施
    鑑定或審查之人為之，刑事訴訟法第208條第1項有明文規定
    。又法院或檢察官依刑事訴訟法第208條第1項前段規定囑託
    鑑定機關實施鑑定所為之書面報告（參照刑事訴訟法第208
    條第1項規定），依現行刑事訴訟法第159條修正立法理由之
    說明，核屬該條所稱之「除法律有規定者外」之範圍，為傳
    聞之例外，應具有證據能力，是以若受囑託之機關之鑑定結
    果實質上符合待證事實需求，該鑑定結果自並有證明力。本
    件之臺灣省臺中縣區車輛行車事故鑑定委員會意見函，係該
    委員會依檢察官授權執行鑑定職務所出具之書面鑑定報告，
    依刑事訴訟法第159條第1項及同法第208條第1項準用同法第
    206條第1項之規定，屬於傳聞法則之例外，自有證據能力。
貳、實體部分：
一、訊據被告甲○○固不否認於上開時、地與告訴人丙○○發生
    碰撞，致告訴人受傷之事實，惟矢口否認涉犯過失傷害之犯
    行，辯稱：伊係在臺中市○○路由南向北慢車道上行駛，途
    經臺中市○○路與三民路交會處，先打方向燈並放慢車速欲
    右轉三民路之際，是告訴人騎乘機車，車速過快，自後撞上
    伊駕駛自小客車肇事，伊根本無法閃避，並無過失云云。惟
    查：
（一）被告甲○○與告訴人丙○○於上揭時、地發生車禍乙節，
      業據被告坦承不諱，並有道路交通事故現場圖、道路交通
      事故調查報告表（一）、（二）、談話紀錄表、初步分析
      研判表及現場照片7幀附卷可稽。又告訴人因本件車禍受
      有受有右側遠端橈骨粉碎性骨折、尺骨莖突骨折、多處擦
      傷、左胸壁挫傷及右腕關節僵硬等傷害，有中山醫學大學
      附設醫院於97年6月9日、同年6月12日所出具之診斷證明
      書各1份在卷足憑。從而，被告與告訴人於前開時、地發
      生車禍，告訴人因此受有上揭傷害之事實，應堪認定。
（二）被告辯稱其駕駛上開自小客車途經臺中市○○路與三民路
      交會處前，係行駛在臺中市○區○○路由南向北慢車道上
      ，之後欲右轉三民路之際，有先打方向燈並放慢車速，是
      告訴人騎乘機車，車速過快，自後撞上伊駕駛自小客車肇
      事，伊並無過失云云，然查：
  １、告訴人丙○○於警詢陳述：伊由五權路方向直行，行駛於
      慢車道，被告駕駛自小客車由五權路外側快車道右轉三民
      路，當被告駕車要右轉時，伊有閃避，但被告駕車繼續右
      轉，伊就撞上，發生危害時距離被告自小客車不到2公尺
      ，伊車速約40幾公里等語（參見97年度他字第3241號卷第
      11 頁告訴人警詢談話紀錄）；又於檢察官偵訊及本院審
      理時證稱：伊從五權路行經英才路要回家，在三民路跟五
      權路地下道的出口處，被告駕駛自小客車在快車道突然右
      轉，伊為了閃避往右邊閃，但還是來不及與被告駕車發生
      碰撞，當時被告駕駛自小客車跟伊同向，但是被告要右轉
      三民路，而伊是要直行，當時伊在被告駕車右側邊要直行
      ，因為五權路快慢車道間還有一個分隔島，伊是行使在分
      隔島右邊的慢車道上，被告則是在該分隔島左邊快車道上
      ，到五權路與三民路交會路口時，看到被告駕駛自小客車
      從五權路快車道右轉過來欲往三民路行駛，伊閃避不及所
      以撞上被告駕駛自用小客車右前車頭的後視鏡，伊當時車
      速40公里左右，因為剛從公司下班行經該處，但是當時因
      為地下道有分隔島，所以等到發現被告駕駛之自小各車要
      右轉彎時就已經來不及了，當時被告駕駛自小客車車速確
      實不快等語（參見同他字卷第25頁偵訊筆錄、本院卷第39
      頁反面至第40頁具結筆錄），告訴人已明白證述：被告當
      時是沿臺中市○區○○路地下道往復興路方向由南向北行
      駛於五權路快車道上，在途經臺中市○○路與五權路口，
      欲自快車道右轉三民路，而非自五權路慢車道欲右轉三民
      路等語甚明，因告訴人對於被告駕駛自小客車車速不快等
      語尚能持平陳述，可徵，告訴人上開證述並無誇大不足憑
      採之處。
  ２、本案事故現場之臺中巿五權路為雙向道路，快慢車道間設
      有劃分島，五權路同向係由地下道駛出，有2線快車道、1
      線慢車道，快慢車道間有劃分島隔開，該慢車道寬有6公
      尺，慢車道之右側另有1線平地面道路寬3公尺；而三民路
      亦為雙向道路，同向有1線快車道寬3.5公尺、1線機車道
      寬1.5公尺、1線慢車道寬3.5公尺，此有道路交通事故現
      場圖1紙（附於同他字卷第6頁）附卷可稽、事故現場平時
      路況照片5張（附於同他字卷第51頁至第53頁）在卷可參
      。而依事故發生後，兩車呈現位置係：被告駕駛自小客車
      呈右轉向，停止在交岔路口網狀線內，車頭朝向三民路之
      對向快車道，即車頭右前角右距三民路中心線之垂直距離
      0.9公尺；告訴人騎乘機車則左倒在被告駕駛自小客車之
      車右後側，告訴人騎乘機車刮地痕有5.3公尺，起點在網
      狀線區域即右距五權路慢車道右路邊垂直距離有1.4公尺
      ，往告訴人騎乘機車倒地處延伸一情，有上開道路交通事
      故現場圖1紙在卷可稽，及事故發生時現場照片5張（附於
      同他字卷第16頁至第18頁）在卷可參。再佐以兩車車損情
      形，被告駕駛自小客車係右前車輪上方凹陷；告訴人則係
      機車左側車身撞擊凹損，此有車損照片2張在卷可證（附
      於同他字卷第17頁、第19頁），綜此可徵，依照被告駕車
      最終停車之角度、位置及其車損研判，被告當初應如告訴
      人證述：係自五權路快車道右轉三民路，而非被告所辯：
      伊係自五權路慢車道右轉三民路甚明，否則，若依被告所
      辯：伊由五權路地下道上來，行駛慢車道，右轉三民路往
      自由路方向行駛，當時路口號誌是綠燈，有打右邊方向燈
      ，當伊正在右轉時，忽然間告訴人騎機車從伊後面撞上來
      ，撞上伊右前方發生危害時沒看見告訴人機車，伊當時車
      速30至40公里，告訴人車速大概有60至70公里等語（參見
      同他字卷第9頁警詢談話紀錄）；於偵訊及本院審理時供
      稱稱：伊在復興路上加油，之後就從旁的小路行駛，後來
      要右轉時伊有打方向燈，也有看後照鏡，看到沒有車輛後
      就右轉，但是轉過去後就發現撞到告訴人機車，當時告訴
      人車速很快，因為伊稍微轉過去而已，告訴人騎機車就撞
      上來了，當時告訴人機車是從右邊行駛而來，是從同側方
      向要超車，當時伊是一邊看一邊右轉，但是車速很慢，在
      轉彎的過程中，有看到告訴人騎機車很快的騎過來，速度
      太快伊來不及閃，撞擊點在伊車右前車輪的後方云云（參
      見同他字卷第26頁、本院卷第23頁筆錄），理由如下：
      依事故發生後，兩車呈現位置係：被告駕駛自小客車呈右
      轉向，停止在交岔路口網狀線內，車頭朝向三民路之對向
      快車道，即車頭右前角右距三民路中心線之垂直距離0.9
      公尺；告訴人騎乘機車則左倒在被告駕駛自小客車之車右
      後側，告訴人騎乘機車刮地痕有5.3公尺，起點在網狀線
      區域即右距五權路慢車道右路邊垂直距離有1.4公尺，往
      告訴人騎乘機車倒地處延伸一情，已如前述，則自告人機
      車刮地痕有起點在網狀線區域內，已過五權路與三民路交
      岔路口中心處，茍被告駕駛自小客車行駛於五權路慢車道
      欲右轉三民路，理應在五權路與三民路一交會處即右轉，
      不應駛至五權路與三民路交岔路口中心處始右轉，再依照
      被告駕駛自小客車最終停車之角度、位置研判，被告應係
      自五權路快車道右轉，而非自慢車道右轉，否則被告若係
      自慢車道右轉，事故發生後，其自小客車停止時位置，應
      非在五權路與三民路交岔路口之網狀線內，而應該是比較
      接近三民路由西往東方向車道上，而不應呈現事故發生後
      ，被告駕駛自小客車之車頭係朝向三民路之對向快車道即
      三民路由東往西方向車道上。依兩車車損情形，被告駕
      駛自小客車係右前車輪上方凹陷；告訴人則係機車佐側車
      身撞擊凹損，茍如被告所辯，其與告訴人同向行駛於五權
      路慢車道上，是告訴人騎乘機車自後追撞欲右轉之被告自
      小客車云云，則告訴人機車車損位置應集中在前車頭部分
      ，而非僅左側機車車身，而撞擊被告自小客車的位置亦應
      較接近右後側始較合理，且倘若告訴人與被告同向行駛於
      五權路慢車道上，且如被告所辯告訴人係行駛在後，因該
      五權路慢車道，車道寬6公尺，且係機車、自用小各車均
      可行駛之車道，該慢車道與左側快車道間又有分隔島劃分
      護欄之設置，同一慢車道顯無法容納2輛自用小客車併行
      ，告訴人騎乘機車，自後發現被告打右轉方向燈準備右轉
      三民路，其大可自被告左側超車，何需撞及被告駕駛自小
      客車之右車身，若被告駕車一直與告訴人同向行駛於五權
      路慢車道上，被告上揭供述，豈會對究有無見到告訴人騎
      機車撞上來一情翻覆不一，一下稱沒見到云云，一下又稱
      有見到云云，綜此可證，告訴人上揭證述：當時伊在被告
      駕駛自小客車右側要直行，因為五權路快慢車道間還有一
      個分隔島，伊是行使在分隔島右邊的慢車道上，被告則是
      在該分隔島左邊快車道上，到五權路與三民路交會路口時
      ，看到被告駕駛自小客車從五權路快車道右轉過來欲往三
      民路行駛，伊閃避不及所以撞上被告駕駛自用小客車右前
      車頭等語，與現場跡證較為相符而足堪憑採，被告前開所
      辯，與其最終停車之角度、位置及其車損狀況不相合而不
      足採信。從而，被告係駕駛自小客車自五權路快車道欲右
      轉三民路時，在五權路與三民路交岔路口中心處與告訴人
      騎乘機車發生碰撞，應堪認定。雖道路交通事故現場圖上
      ，就被告駕駛自用小客車及告訴人騎乘機車行駛方向、位
      置係標示同在五權路慢車道上行駛云云，惟因告訴人明確
      陳述：因事故發生後，伊被送至醫院，僅被告留在現場，
      警員係依據被告所述標示行車位置等語，此由告訴人交通
      事故談話紀錄表製作地點係中山醫學大學附設醫院一情（
      參見同他字第11頁該紀錄表製作地），及製圖警員洪宗瑞
      到庭證述：當時被告行經路線確實係依據被告回答所繪製
      等語（參見偵卷第5頁筆錄），從而，該道路交通事故現
      場圖上有關被告行駛於五權路慢車道上之記載，因警員僅
      以被告片面陳述即為登載，尚不足執為有利被告之證定，
      併予敘明。
  ３、本件車禍發生之道路係筆直之快慢車道，案發時是日間自
      然光線，天氣晴，柏油路面、乾燥、無缺陷、無障礙物且
      視距良好，除有道路交通事故調查報告表（一）及現場照
      片附卷可稽外，顯見當時被告並無不能注意伊前方及右轉
      時後方直行車車輛動態之情事。因按汽車行駛至交岔路口
      ，其行進、轉彎，遇有設有劃分島劃分快慢車道之道路，
      在慢車道上行駛之車輛不得左轉，在快車道行駛之車輛不
      得右轉彎；另按變換車道時，應讓直行車先行，並注意安
      全距離，道路交通安全規則第102條第1項第6款、第98條
      第1項第6款分別定有明文。被告為已考領駕照之駕駛人，
      有道路交通事故調查報告表（二）可證，則其對上開交通
      安全規定即難諉稱不知。且依現場照片2張所示（附於同
      他字卷第52頁）五權路快車道上方已有明顯「禁止右轉」
      之標誌，並經證人即處現本案交通事故之警員洪宗瑞證述
      屬實（參見偵卷第5頁筆錄），則依車禍發生時之情況，
      被告並無不能注意其在設有劃分島劃分快慢車道之道路行
      駛，在快車道行駛之車輛不得右轉彎；及在變換車道時，
      應讓直行車先行，並注意安全距離等情，業如前述，是被
      告既無不能注意之情事，竟疏未注意及此，致不及煞避而
      以伊所駕駛之自用小客車右前車輪上方車身部位與告訴人
      所騎乘之機車左側車身發生碰撞而肇事，足見被告確有過
      失甚明。
  ４、又本件經檢察官送請臺灣省臺中巿區車輛行車事故鑑定委
      員會鑑定結果，亦認被告駕駛自用小客車不當，由設有快
      慢車道劃分護欄之快車道右轉彎而未讓慢車道直行車先行
      ，為肇事原因等語，有該委員會於97年10月2日中巿行字
      第0975402988號函附鑑定意見書1份在卷可憑（附於同他
      字卷第38頁至39頁），益見被告確有遇到設有快慢車道劃
      分護欄之快車道，竟右轉彎而未讓慢車道直行車先行之過
      失。
  ５、而告訴人上開傷害係本件車禍受傷所致，從而，被告之過
      失行為與告訴人因本件車禍所受傷害間，自有相當因果關
      係，亦堪認定。
（二）綜上所述，被告過失致傷害之犯罪事證已臻明確，所辯乃
      卸責之詞，無可採信，其犯行已經證明，應依法論罪科刑
      。
二、核被告所為，係犯刑法第284條第1項前段之過失傷害罪。查
    被告於肇事後，在未有偵查犯罪職權之機關或公務員發覺前
    ，即主動撥打電話報警，自首為肇事者並接受裁判等情，有
    臺中巿警察局道路交通事故肇事人自首情形紀錄表附卷可稽
    （附於同他字卷第14頁），應依修正前刑法第62條前段規定
    減輕其刑。另被告雖已年滿80歲，有其年籍資料在卷可稽，
    惟本院審酌其犯後態度不佳，爰不依刑法第18條第3項減輕
    其刑，併予敘明。爰審酌被告近30幾年來無犯罪前科之品性
    （參卷附臺灣高等法院被告前案紀錄表）、智識程度、生活
    狀況、本件車禍肇事之過失程度、告訴人所受傷害情形，暨
    否認犯行、尚未能與告訴人達成和解賠償損害之犯後態度等
    一切情狀，量處有期徒刑3月，並諭知易科罰金之折算標準
    。
據上論斷，應依刑事訴訟法第299條第1項前段，刑法第284條第1
項前段，第62條前段、第41條第1項前段，刑法施行法第1條之1
，判決如主文。
本案經檢察官乙○○到庭執行職務。
中    華    民    國    98    年    3    月    13    日
                  刑事第八庭        法  官  黃賢婷
以上正本證明與原本無異。
如不服本判決，應於送達後十日內向本院提出上訴狀（須敘述具
體理由並附繕本），上訴於臺灣高等法院臺中分院。
上訴書狀如未敘明理由，須於上訴期間屆滿後二十日內補提理由
書於本院。
                                    書記官  江美琪
中    華    民    國    98    年    3    月    13    日
附錄論罪科刑法條
刑法第二百八十四條第一項前段：
因過失傷害人者，處六月以下有期徒刑、拘役或五百元以下罰金
。


司法院資訊處製作；財團法人民間司法改革基金會備份。
